臺灣高雄地方法院刑事判決　　　　　　　95年度易字第2164號
公　訴　人　臺灣高雄地方法院檢察署檢察官
被　　　告　甲○○
　　　　　　丙○○
上列被告因詐欺案件，經檢察官提起公訴（95年度偵字第29165號）
，本院判決如下：
    主  文
甲○○幫助犯詐欺取財罪，處有期徒刑伍月，如易科罰金，以新
臺幣貳仟元折算壹日。
丙○○幫助犯詐欺取財罪，處有期徒刑參月，如易科罰金，以新
臺幣貳仟元折算壹日。
    事  實
一、甲○○前因懲治盜匪條例等案件，經法院判處應執行有期徒
    刑14年8 月確定，甫於民國93年10月14日縮短刑期假釋出監
    ，現仍於假釋期間。其與丙○○均可預見提供金融機構帳戶
    之存摺、提款卡及密碼予真實姓名年籍不詳之他人使用，將
    可能遭詐騙集團用以掩飾重大財產犯罪所得款項，並規避檢
    警之查緝，使詐騙集團易於實施詐欺取財之犯行，二人竟分
    別基於幫助詐欺取財之犯意，甲○○於95年8 月初某日，將
    其所有中華郵政股份有限公司鳳山五甲郵局（下稱五甲郵局
    ）之00000000-0000000號帳戶之存摺、提款卡及密碼，在高
    雄市高雄火車站前，借與真實姓名不詳、綽號「阿明」之成
    年男子使用；丙○○亦於95年8 月初某日，將其所有中華郵
    政股份有限公司鳳山一甲郵局（下稱一甲郵局）之0000000-
    0000000 號帳戶之存摺、印章及密碼，在高雄市後火車站交
    與一名真實姓名不詳、自稱「張代書」之成年男子使用。「
    阿明」與「張代書」取得前揭帳戶之存摺、提款卡及密碼後
    ，即與其等所屬詐騙集團，共同意圖為自己不法之所有，基
    於詐欺取財之犯意聯絡，於95年8 月9 日（起訴書誤載為8
    月10日）上午9 時許，先以電話語音方式撥打乙○○住家電
    話，向其詐稱積欠新臺幣（下同）19168 元手機費用未繳，
    經乙○○依指示向總機查詢後，另一不詳歹徒又要求乙○○
    撥打00-00000000 找「張正男」求證，乙○○撥打上開電話
    後，該名自稱「張正男」之歹徒又要求其撥打0000-000-000
    或00-0000-0000向金融監督管制局「高進成科長」清查帳戶
    。乙○○旋與自稱「高進成科長」之歹徒聯繫，該名歹徒表
    示有人冒用其身分證在中國信託商業銀行開戶，帳戶內有
    200 萬元，為防止歹徒進行違法行為，必須將存款提出存入
    其提供之安全帳戶內，供檢察官保管云云。乙○○一時未及
    查證而陷於錯誤，乃依指示於同日下午1 時許，先匯款96萬
    元至甲○○所有上開五甲郵局帳戶中；復於同日下午4 時許
    再匯款36萬元至丙○○所有上開一甲郵局帳戶中；又於95年
    8 月10日上午10時許匯款25萬元至陳政蒼（由檢察官另案偵
    辦）所有之臺北市大龍峒00 00000-0000000號帳戶中。嗣乙○○發現有異乃報警循線查獲。
二、案經高雄縣政府警察局移送臺灣高雄地方法院檢察署檢察官
    偵查起訴。
    理  由
一、按被告以外之人於審判外之言詞或書面陳述，除法律有規定
  　者外，不得作為證據；又被告以外之人於審判外之陳述，雖
    不符刑事訴訟法第159 條之1 至第159 條之4 之規定，而經
    當事人於審判程序同意作為證據，法院審酌該言詞陳述或書
    面陳述作成時之情況，認為適當者，亦得為證據刑事訴訟法
    第159 條第1 項、第159 條之5 定有明文。本件檢察官及被
    告甲○○、丙○○二人於本院審判程序時，就判決所引用各
    項證據（含傳聞證據、非傳聞證據及符合法定傳聞法則例外
    之證據）之證據能力均明示同意有證據能力，本院認該具有
    傳聞證據性質之證據，其取證過程並無瑕疵，與待證事實又
    具相當關聯性，以之作為證據使用係屬適當，自得採為認定
    事實之證據。
二、被告甲○○、丙○○於本院審理時固不否認五甲郵局及一甲
    郵局帳戶係其等分別開立之事實，惟均矢口否認有何幫助詐
    欺取財之犯行，被告甲○○辯稱：我認識一名綽號「阿明」
    之友人，他說有薪資要轉帳，沒有辦法領現金，而且也有卡
    債，所以我將郵局帳戶資料借給他云云；被告丙○○辯稱：
    我因為要辦理貸款，看報紙廣告撥打電話向一名自稱「張代
    書」的人聯絡，他說我信用不好而且沒有什麼交易紀錄，所
    以要用我的郵局存摺作紀錄，帳面會好看一點，所以我才和
    他約在高雄火車站附近，將郵局帳戶資料、印章、密碼交給
    他云云。經查：
（一）上揭被告二人分別在五甲郵局及一甲郵局申設帳戶之事實
      ，就被告甲○○部分，有中華郵政股份有限公司鳳山郵局
      95年9 月15日鳳營字第0950101888號所函附甲○○之開戶
      基本資料、變更資料及交易明細共6 紙；被告丙○○部分
      ，有中華郵政股份有限公司鳳山郵局95年9 月13日鳳營字
      第0950101850號所函附丙○○之開戶基本資料、變更資料
      及帳戶交易明細共3 紙在卷可稽。而於被告二人將上開郵
      局帳戶資料交付「阿明」及「張代書」後，有被害人乙○○於95年8 月9 日上午9 時許，遭歹徒以如事實欄所載之
      詐騙手法行騙，乙○○一時未及詳加查證而陷於錯誤，乃
      依指示於同日下午1 時許，先匯款96萬元至甲○○所有上
      開五甲郵局帳戶中；復於同日下午4 時許再匯款36萬元至
      丙○○所有上開一甲郵局帳戶中等事實，有證人即被害人
      乙○○於警詢時證述明確，並有台中縣警察局豐原分局受
      理詐騙帳戶通報警示、詐騙電話斷話申請表、臺中縣警察
      局受理刑事案件報案三聯單影本各1 紙及上開郵局帳戶交
      易明細附卷足據。
（二）被告甲○○雖辯稱該郵局帳戶係交付友人「阿明」供薪資
      轉帳之用，然「阿明」何人？如何聯繫？被告甲○○始終
      未能加以說明，所述是否真實，已見其疑。且薪資轉帳只
      須提供郵局帳號，無須將提款卡、密碼一併交付，此為一
      般社會習知之常識，是其所稱供「阿明」作為薪資轉帳之
      用，亦難以遽信。而個人金融帳戶具有極高專屬性，一般
      人均知應妥為保管，如非特殊原因或有深刻交情，不會隨
      意交與他人使用，否則在現今詐騙歪風猖獗之情形下，金
      融帳戶資料作為詐財轉帳工具、藉以掩飾犯行曝光，尤有
      可能遭非法利用，而得輕易遂行犯罪，此為一般智識健全
      之人所得知悉之事項，被告甲○○年值青壯，智識健全，
      對於上情自不能諉稱不知。是縱若被告甲○○所辯將郵局
      帳戶資料交與「阿明」一事屬實，由其不能陳說「阿明」
      真實姓名、年籍、住居所等資料之情觀之，顯見二人並無
      深交，然其仍將極重要之郵局帳戶，連同提款卡、密碼一
      併交付，對於「阿明」可能將其轉賣或與詐騙集團共同遂
      行詐欺取財之犯罪工具，自係可得預見，其縱非明知其情
      ，然對於上開結果之發生，亦應不違背其本意。準此以言
      ，被告甲○○辯稱不知其帳戶會被用為詐欺取財之工具云
      云，顯不足採信。
（三）又被告丙○○雖辯稱為辦理貸款而將其帳戶資料交與「張
      代書」之人，然「張代書」何人？如何聯繫？被告丙○○
      亦未能加以說明，其真實性自屬可疑。何況個人金融帳戶
      極為私密、重要，已如上述，被告丙○○智識與常人無異
      ，竟將如此重要之帳戶資料交與素無認識之「張代書」代
      為辦理貸款，行為之輕率、無知，已難以索解。而事實上
      ，依被告丙○○上開一甲郵局帳戶之交易往來紀錄顯示，
      自93年11月22日開戶以來，迄至95年8 月9 日之期間內，
      幾乎每月均有多筆存提紀錄，此觀卷附該帳戶客戶歷史交
      易清單即明（見本院卷第55-58 頁），非如被告丙○○所
      稱「沒有什麼交易紀錄」。再者，上開一甲郵局帳戶之客
      戶歷史交易清單顯示，被告丙○○於95年8 月2 日曾申辦
      語音轉帳系統，準此，如未有語音轉帳密碼，即無可能自
      該帳戶提領款項或轉帳，然被害人乙○○遭詐騙匯入款項
      後當日，立即遭歹徒以現金提領及跨行轉帳方式，分3 次
      提領一空，足見被告除將其郵局帳戶交與「張代書」外，
      亦將語音密碼告知「張代書」，如此作為，假設果真辦理
      貸款匯入款項後，可能遭無法聯絡之「張代書」提領一空
      ，尋覓無人，豈非白忙一場？被告既將顯非辦理貸款所需
      之語音密碼告知「張代書」，顯見其再無繼續使用該郵局
      帳戶之意思，而現今社會詐騙猖獗，一般人皆無不知，有
      如前述，是被告丙○○對該帳戶資料將可能遭不法之徒用
      為詐騙取財之工具，自可得預見無疑，其辯稱遭「張代書
      」詐騙云云，亦無可取。
（四）綜上所述，本件事證已臻明確，被告二人之犯行，均堪認
      定，應依法論科。
三、查本案不詳姓名之正犯以撥打電話方式，對被害人佯稱手機
    費用未繳，致其陷於錯誤，分別二次將96萬元之金額匯入被
    告甲○○五甲郵局帳戶內、36萬元匯入被告丙○○一甲郵局
    帳戶內，旋遭提領一空，所為係犯刑法第339 條第1 項之詐
    欺取財罪。被告二人各以一個幫助詐欺取財之犯意，提供其
    等金融存摺、提款卡、密碼等資料供他人使用，成為上開正
    犯詐騙取財之工具，係參與該詐欺取財犯行之構成要件以外
    之行為，核係犯刑法第30條第1 項前段、刑法第339 條第1
    項之幫助詐欺取財罪。被告係幫助他人犯罪，爰依刑法第30
    條第2 項之規定，按正犯之刑減輕之。審酌被告二人提供帳
    戶供他人使用，使不法之徒得以逃避犯罪之查緝，獲取不法
    暴利，嚴重影響金融秩序，破壞社會互信基礎，助長詐騙犯
    罪歪風，尤其增加查緝犯罪及被害人尋求救濟之困難，且犯
    罪後未能坦白認錯，尚無悔意，而被告甲○○前因懲治盜匪
    條例等案件，經法院判處應執行有期徒刑14年8 月確定，甫
    於93年10月14日縮短刑期假釋出監，現仍於假釋期間，雖未
    構成累犯，但顯見其未能警惕，另被告丙○○未有不良前科
    紀錄，有臺灣高等法院被告前案紀錄表在卷可按，及歹徒利
    用被告甲○○帳戶詐得96萬元、利用被告丙○○帳戶詐得36
    萬元，被害人損害非輕等一切情狀，各量處如主文所示之刑
    ，並諭知易科罰金之折算標準，以資懲儆。
據上論斷，應依刑事訴訟法第299 條第1 項前段、刑法第30條、
第339 條第1 項、第41條第1 項前段，刑法施行法第1 條之1，
判決如主文。
本案經檢察官丁○○到庭執行職務。
中　　華　　民　　國　　96　　年　　3 　　月　　28　　日
            鳳山刑事第二庭  審判長法  官  黃建榮
                                  法  官  洪珮婷
                                  法  官  李嘉益
以上正本證明與原本無異。
如不服本判決，應於收受送達後10日內向本院提出上訴書狀。
中　　華　　民　　國　　96　　年　　3 　　月　　28　　日
　　　　　　　　　　　　　　　　　書記官  郭南宏
附錄本判決論罪之法條：
刑法第339條第1項
（普通詐欺罪）
意圖為自己或第三人不法之所有，以詐術使人將本人或第三人之
物交付者，處5 年以下有期徒刑、拘役或科或併科1 千元以下罰
金。
